臺灣高等法院刑事判決　　　　　　　　 100年度上訴字第69號
上　訴　人
即　被　告　古治偉
選任辯護人　黃仕翰律師
上列上訴人因強盜等案件，不服臺灣板橋地方法院98年度訴字第
3290號，中華民國99年11月26日第一審判決（起訴案號：臺灣板
橋地方法院檢察署98年度偵緝字第2186號），提起上訴，本院判
決如下：
    主  文
原判決撤銷。
古治偉犯結夥攜帶兇器強盜罪，處有期徒刑捌年。扣案00000000
00號、0000000000號行動電話各壹具（均含ＳＩＭ卡）、無殺傷
力氣體動力式玩具手槍壹枝（槍枝管制編號0000000000號），沒
收。
    事  實
一、緣蘇信聰【原審法院98年度訴字第1315、2582號另案判處本
    件強盜罪刑，惟上訴本院後，本院98年度上訴字第4300號改
    判蘇信聰共同犯詐欺取財罪，處有期徒刑9月，現由最高法
    院審理中】與葉宗龍（已於99年9月23日死亡）均居住於雲
    林地區，並且熟識，葉宗龍於97年11月10日傍晚19時40分許
    多先以所使用之0000000000號行動電話撥打蘇信聰之000000
    0000號行動電話（有扣案），邀集其與之共同北上，但為蘇
    信聰所拒，葉宗龍復向蘇信聰提及已備妥現金新臺幣（下同
    ）30萬元欲購買第三級毒品愷他命，並詢問蘇信聰有無購買
    管道。蘇信聰於稍晚20時23分隨撥打古治偉（綽號「阿傑」
    、「阿吉」）所使用之0000000000號行動電話（未扣案）向
    之告知此事，古治偉聞言後，竟心生歹念，二人商議後決定
    以假的愷他命誘使葉宗龍前來交易，若為葉宗龍發現，屆時
    即以強暴手段強取葉宗龍之現金，謀議既定，蘇信聰即依計
    劃撥打電話向葉宗龍佯稱：已找到賣主即二人均相識之友人
    古治偉可以販售30萬元愷他命等語，葉宗龍因亦認識古治偉
    ，故不疑有他，即向蘇信聰應允可以隨即駕車北上進行交易
    ，蘇信聰且告知葉宗龍可撥打古治偉之電話「0000000000」
    （未扣案）直接聯絡毒品買賣事宜，並向葉宗龍確認會攜現
    金進行交易、隨行者友人幾人及行車路線等。古治偉、蘇信
    聰為實現上開強盜計劃，二人再找來亦有犯意聯絡之楊陳鎧
    、許國寬、林宜鋒等人【楊陳鎧、許國寬、林宜鋒等三人經
    原審法院98年度訴字第1315、2582號另案判處本件強盜罪刑
    ，惟上訴本院後，本院98年度上訴字第4300號改判該三人共
    同犯妨害自由罪，各處有期徒刑1年7月，現由最高法院審理
    中】，古治偉、蘇信聰、楊陳鎧、許國寬、林宜鋒等五人即
    意圖為自己不法之所有，基於共同強盜他人財物之犯意聯絡
    ，葉宗龍自蘇信聰處取得上開古治偉之聯絡電話後，即依蘇
    信聰指示於同日（10日）21時48分許開始以電話直接聯繫古
    治偉關於毒品交易事宜，葉宗龍告知古治偉稱會連夜駕車北
    上，二人約定於翌（11）日5時許，在臺北縣土城市某釣蝦
    場附近以現金交易，葉宗龍即與友人蔡佳偉共同駕車自雲林
    地區北上赴約。蘇信聰並於該段葉宗龍駕車北上及古治偉、
    楊陳鎧、許國寬、林宜鋒等人會合之路途期間，即自97年11
    月10日22時以後至翌日（11日）凌晨5時多間，除仍以上開
    0000000000號行動電話持續與葉宗龍保持聯繫，確認其動向
    外，亦不斷以0000000000號行動電話撥打古治偉0000000000
    號、楊陳鎧0000000000（有扣案）、林宜鋒0000000000號（
    未扣案）等人所使用之上開行動電話，以掌握各人之行蹤動
    向及聯絡如何作案事宜。嗣古治偉、林宜鋒、楊陳鎧及許國
    寬等人於同年月11日凌晨5時多許，由林宜鋒駕駛所有之車
    號8257-QM車輛搭載古治偉，楊陳鎧、許國寬二人共乘另一
    車輛，許國寬並攜帶不能證明有殺傷力但客觀上可供兇器使
    用之不明槍枝一枝（未扣案），楊陳鎧則攜帶無殺傷力但客
    觀上可供兇器使用之氣體動力式玩具手槍一枝（槍枝管制編
    號0000000000號，有扣案），以為強取葉宗龍財物時作案使
    用。嗣葉宗龍、蔡佳偉二人因路況不熟，未能尋獲原約定之
    交易地點，經聯絡後遂改約於臺北縣土城市○○道下之某
    7-11便利商店，雙方於該處會合後，古治偉故向葉宗龍稱：
    此處太亮，是否另覓一偏遠地點交易等語，並請葉宗龍下車
    亦搭乘由林宜鋒駕駛之上開車輛，葉宗龍並與古治偉同坐於
    後座，蔡佳偉駕駛自小客車跟隨在後，楊陳鎧、許國寬所乘
    之自小客車則另尾隨於蔡佳偉車輛後方。迨林宜鋒駕車行至
    臺北縣土城市○○路時，古治偉即取出事先所準備之檸檬酸
    一包向葉宗龍佯稱係毒品愷他命，葉宗龍亦取出所有之現金
    30萬元，二人一手交錢、一手交貨，古治偉即清點現金，葉
    宗龍亦馬上將古治偉所交付之粉末一包打開檢查並隨即發現
    該粉末非為毒品愷他命，立刻欲自古治偉處取回所有之現金
    30萬元，二人即互起爭執，駕車之林宜鋒見狀，即依原計劃
    ，在臺北縣土城市○○路86號前停車，跟車在後之蔡佳偉亦
    停車，斯時，楊陳鎧、許國寬所駕駛在後方之另一自小客車
    ，亦自後方阻擋蔡佳偉駕駛之自小客車去路，楊陳鎧、許國
    寬二人即分持上開槍枝各一把下車，先由楊陳鎧開1槍以威
    嚇葉宗龍、蔡佳偉，再將葉宗龍、蔡佳偉分別拉出車外，古
    治偉亦下車，葉宗龍、蔡佳偉二人見狀均不敢反抗，楊陳鎧
    、許國寬二人即以槍枝，古治偉則以徒手等方式，共同毆打
    葉宗龍、蔡佳偉，致葉宗龍受有頭顱多處鈍挫傷併右側正耳
    後及右側顏面多處鈍挫傷及撕裂傷之傷害，蔡佳偉則受有頭
    部側邊腫脹疼痛之傷害（蔡佳偉部分未至醫院驗傷。傷害部
    分，業據葉宗龍、蔡佳偉於原審法院98年度訴字第1315號案
    件審理中撤回告訴），古治偉等人於毆打蔡佳偉、葉宗龍二
    人完畢後，立刻駕車離開現場，以此等施強暴方式，強取葉
    宗龍所有之現金30萬元得手。蘇信聰復以電話聯絡方式得知
    古治偉等人已經得手，隨即北上，於同日傍晚與古治偉、楊
    陳鎧、林宜鋒、許國寬等人會面後，古治偉各交付5萬元予
    蘇信聰、楊陳鎧、林宜鋒、許國寬等四人，其餘10萬元則由
    古治偉自己分得。葉宗龍與蔡佳偉二人於古治偉等人離開後
    ，亦自行駕車離開現場並就醫，葉宗龍隨後即返回雲林，並
    找蘇信聰理論此事，蘇信聰亦假意稱欲替其處理，惟實置之
    不理，葉宗龍見蘇信聰並無意處理，於97年11月14日再北上
    向台北市政府警察局刑警大隊報案，並指認蘇信聰、古治偉
    、楊陳鎧等人犯案及提供車號「8257-QM」供警方偵辦，警
    方即查出「8257-QM」號車主係林宜鋒，再經比對蘇信聰、
    古治偉、楊陳鎧等人之通聯紀錄查知林宜鋒、許國寬亦涉案
    。嗣蘇信聰、楊陳鎧分別於98年3月12日、98年3月13日經警
    方在住處拘提到案，警方在蘇信聰位於雲林縣北港鎮扶朝83
    之18號住處查得其所有之門號0000000000號行動電話1具，
    另在楊陳鎧位於新台北板橋市○○路196巷5號2樓住處查得
    楊陳鎧所有之門號0000000000號行動電話1具及上開無殺傷
    力之氣體動力式玩具手槍1枝。林宜鋒、許國寬、古治偉等
    三人則因傳拘無著，由檢察官通緝後，許國寬、林宜鋒二人
    分別於98年6月28日、98年7月14日通緝到案，古治偉則於98
    年8月25日始經警緝獲到案。
二、案經葉宗龍訴由臺北市政府警察局移送臺灣板橋地方法院檢
    察署檢察官偵查起訴。
    理  由
壹、證據能力部分：
  (一)被害人葉宗龍、蔡佳偉於98年3月13日偵查中有以證人身分
    到庭作證並依法具結，且查無何顯不可信情形，依刑事訴訟
    法第159條之1第2項規定，得為本案證據。且葉宗龍、蔡佳
    偉於原審法院98年度訴字第1315號案件98年8月5日審理時，
    亦到庭作證行交互詰問程序，而被告於偵查中經通緝，於98
    年8月25日始經警緝獲到案，嗣後始經檢察官另行偵查及另
    行提起公訴，故被告未及與其他共犯於原審法院98年度訴字
    第1315號案件合併審判，未能於98年8月25日對證人葉宗龍
    、蔡佳偉行使詰問權，乃係可歸責於自己之事由所致，且葉
    宗龍已於99年9月23日死亡，無法再傳訊令其到庭。另證人
    蔡佳偉於本案原審99年10月5日審理時有到庭作證行交互詰
    問程序，被告已行使對證人蔡佳偉之詰問權。故證人葉宗龍
    、蔡佳偉上開於偵查、原審法院歷次所為陳述均有證據能力
    ，得引為本案證據。
  (二)本案共犯即蘇信聰、楊陳鎧、林宜鋒、許國寬等人，先前於
    偵查中及審判中以證人身分並依法具結所為陳述，均有證據
    能力，固無問題。而共犯以被告身分，在偵查中向檢察官或
    在審判中向法官所為之陳述，因係被告身分，不是證人身分
    ，與刑事訴訟法「依法應具結」之要件不符，故未經具結，
    惟此部分之陳述純屬檢察官或法官調查證據職權之適法行使
    ，當無違法可言，亦無何顯不可信情形，且楊陳鎧於本案原
    審99年10月5日審理時、蘇信聰於本院100年3月24日審理時
    ，均有到庭以證人身分作證行交互詰問程序，被告已對共犯
    蘇信聰、楊陳鎧行使證人詰問權；至共犯林宜鋒、許國寬部
    分，被告於原審及本院審理時未向本院聲請調查該二共犯為
    證人。綜上所述，共犯蘇信聰、楊陳鎧、林宜鋒、許國寬等
    人先前以被告身分之陳述，雖未具結，亦均有證據能力，得
    為本案證據（最高法院96年度台上字第3527號裁判要旨參照
    ）。惟該等陳述之證明力如何，本院綜核全案卷證，自得比
    較取捨酌採，以為論罪依據。
貳、實體部分：
一、訊據被告古治偉固坦承於前揭時、地，自告訴人葉宗龍處取
    得現金30萬元，惟矢口否認有何加重強盜之犯行，並辯稱：
    伊當時是拿檸檬酸冒充假的愷他命與葉宗龍交易，但交易完
    成後伊就離開；至葉宗龍後來被楊陳鎧他們打，係他們之間
    私人恩怨，與伊無關云云。
二、經查：葉宗龍於97年11月10日晚間有先與蘇信聰聯繫表示要
    北上購買30萬元之毒品愷他命，嗣蘇信聰告知已找到賣主即
    被告古治偉，並告知被告古治偉之電話，葉宗龍與被告古治
    偉電話聯絡後，連夜與友人蔡佳偉駕車北上，而於翌日（11
    日）清晨5時多許，葉宗龍與蔡佳偉同遭被告古治偉及共犯
    許國寬、楊陳鎧等人毆打，並強取葉宗龍所攜之現金30萬元
    等情，迭據被害人葉宗龍及證人蔡佳偉於偵查及原審法院98
    年度訴字第1315號案件審理時證述明確。分述如下：(1)、證
    人葉宗龍於偵查中證稱：我是97年11月10日前一天，和蘇信
    聰要到古治偉的電話，古治偉跟我約在一個土城的釣蝦場，
    但我找不到該處，所以改約在土城交流道下來的7-11超商，
    ．．．我朋友蔡佳偉陪我上台北，我到7-11後古治偉要我往
    前開，叫我上他的車，叫蔡佳偉開車跟在後面，之後我們到
    一個很偏僻的地方，林宜鋒突然停車，蔡佳偉車子後面就有
    一台車子突然夾住我們的車子，之後我聽到一聲槍聲後，就
    被拉下車，蔡佳偉也被拉下車。因為很暗，我看不清楚有誰
    動手，只能確定楊陳鎧用一把槍打我的頭。當天許國寬有在
    場，他們人很多又有槍，我沒辦法抗拒等語（98年度偵字第
    8512號偵查卷一第165頁）。於原審法院98年度訴字第1315
    號案件審理時復證稱：我在97年11月11日凌晨與蔡佳偉自雲
    林北上要跟古治偉買Ｋ他命，是蘇信聰介紹古治偉，給我古
    治偉的電話。我跟古治偉電話連絡，他要我到臺北後打電話
    給他。．．．我跟古治偉在土城承天路跟中央路口便利商店
    見面時，古治偉說這裡太亮，要我們到暗一點的地方，我就
    上了他的車，車上除了古治偉外，還有一位駕駛林宜鋒。．
    ．．我原本是打算跟他們以30萬元來買1公斤愷他命，蘇信
    聰也知道，是他牽線的。我上車後把30萬元交給古治偉，他
    拿了1包不知道是什麼的東西，包得很緊，後來我有打開，
    裡面不是愷他命，之後我覺得怪怪的，我要拿回我的錢，就
    開始有一些爭執，車子就停下來，就在山上那個地方，後面
    又來一台車子，車子被夾住，我就被拖下來打。我上了林宜
    鋒的車後，我的車是蔡佳偉在開，我沒特別注意本來車子後
    面有沒有第三台車。．．．我是覺得不對勁，我在拆的時候
    ，我坐的車子就停下來，而我的車子被夾住，我聽到一聲槍
    聲，我回頭看發現後面有人下來，我就被拖下車打。．．．
    蔡佳偉有被打．．．（你等於是在還沒有辦法確認你買的是
    不是你要的東西，你就被打了？）是，我還在確認當中，就
    莫名被打了。我當時沒有辦法反抗，因為我頭暈，而且聽到
    槍聲就被嚇到，他們人又多．．．（你從車上被拉下來，到
    你被打，有無聽到他們說什麼？）他們什麼都沒有說，就把
    我們兩個人拉下來打，並拔走我們車鑰匙，他們就走了。我
    是覺得是被搶，錢是我拿給對方的，但是還在爭執，我就被
    打了。．．．其實那時狀況很亂，錢是我先拿給了古治偉，
    包包到底是如何被打掉的還是如何，我不能夠確定。．．．
    （你當時是先把錢拿給古治偉，那錢是如何包的？）我是拿
    30萬現金，是用包包裝，包包放我手上，我拿現金給古治偉
    ，之後我開始拆東西，然後就被拖下去，就發生事情．．．
    古治偉拿到錢後，就在算錢，我就在拆那個東西，之後車子
    停下，我聽到槍聲，我就跟他說「把錢還給我」，但我馬上
    就被拉下車。．．．（在車上時，是何人將疑似毒品的東西
    交給你？）塑膠袋，裡面也是用塑膠袋，外面是用膠布，古
    治偉給我1包，從頭到尾就只有1包，拿給我之後，我就打開
    ，裡面的東西不是毒品等語（原審法院98年度訴字第1315號
    卷二影卷第38頁背面、39頁正面、背面、40頁正面、背面、
    41頁正面、42頁背面、58頁正面）。(2)、證人蔡佳偉於偵查
    中證稱：是葉宗龍說要去看電腦器材，才叫我開車載他上來
    ，之後是葉宗龍在車上講電話時我才知道。我們約在土城交
    流道下來的7-11超商，對方來2個人（提示照片指認古治偉
    、林宜鋒），葉宗龍就上他們的車，要我開車跟在後面，4
    、5分鐘後，我們到一個偏僻的山路，那條路是單行道，前
    方的車子突然停下來，後面就有1台車子夾住我的車子，之
    後聽到一聲槍聲，我本來要開車門下車，就被楊陳鎧拖下車
    ，他要我趴在地上，他用槍敲我的頭部，葉宗龍也下車，他
    也有被楊陳鎧、古治偉打，楊陳鎧要我趴在地上，不准抬頭
    。他們拿槍，我們根本不敢反抗。．．．（何人將葉宗龍身
    上30萬搶走？）我趴在地上的時候，看到「龍哥」的手上有
    一把錢，好像是楊陳鎧去搶的他的錢，我有聽到「叫他錢拿
    來就對了」，我有看到2支槍，楊陳鎧拿大支的槍等語（
    8512號偵卷一第170頁）。於原審法院98年度訴字第1315號
    案件審理時復證稱：「（有人打葉宗龍，那有無人搶他的錢
    ？）葉宗龍上車時包包有錢，下車時他把錢拿下去，被打以
    後包包裡就沒有錢了，他有跟我說他被搶了。」、「（你到
    底是何時看到葉宗龍手中握錢？）我確定的是他下車的時候
    手上握有錢。」等語（98年度訴字第1315號卷二影卷第45頁
    背面、47頁背面）。(3)、證人葉宗龍、蔡佳偉二人遭被告古
    治偉及共犯等人毆打，葉宗龍因此受有頭顱多處鈍挫傷併右
    側正耳後及右側顏面多處鈍挫傷及撕裂傷等傷害，亦有天主
    教若瑟醫院診斷證明書一紙在卷可憑（8512號偵卷一第24頁
    ）。及共犯楊陳鎧於98年3月13日經警拘提到案時，警方復
    在其位於新台北板橋市○○路196巷5號2樓住處查得其所有
    之玩具手槍1枝，原審法院98年度訴字第1315號案件審理時
    經送請內政部警政署刑事警察局鑑定結果：送鑑手槍1枝（
    槍枝管制編號0000000000號），認係氣體動力式槍枝，以填
    充氣體為發射動力，經以金屬彈丸測試三次，其中彈丸最大
    發射速度為36公尺/秒，計算其動能為0.57焦耳，換算其單
    位面積動能為2.0焦耳/平方公分等語，有該局98年4月24日
    刑鑑字第0980039539號函一份附卷可稽（98年度訴字第1315
    號卷一影卷第48頁），楊陳鎧於偵查、原審時亦承稱該扣案
    槍枝即係持以犯本案之工具等語明確（8512號偵卷一第188
    、255頁、98年度訴字第1315號卷二影卷第50頁），並有該
    槍枝一枝扣案可證。
三、被告古治偉雖辯稱：係要以假的愷他命騙葉宗龍，在車上已
    完成交易，然後葉宗龍就下車，楊陳鎧是因為與葉宗龍另有
    恩怨，才於葉宗龍下車後與許國寬一起打葉宗龍、蔡佳偉，
    打人之事，與伊無關，伊只是犯詐欺罪云云。然查：
  (一)被告上開所辯：楊陳鎧與葉宗龍另有恩怨，才會一同前往，
    於葉宗龍下車後，與許國寬一起打葉宗龍，楊陳鎧不知伊以
    假毒品與葉宗龍交易等節，雖與共犯楊陳鎧於偵查、原審法
    院歷次所述相符，惟楊陳鎧此部分關於否認知悉被告古治偉
    以假毒品誘使葉宗龍前來交易並藉此要強盜葉宗龍財物等之
    陳述內容，亦係為自己有參與共犯本案強盜罪脫罪之詞甚明
    ，其所述有利於被告古治偉之陳述，自非當然可信。且依楊
    陳鎧於警詢中所述，其係經由蘇信聰之介紹認識葉宗龍，與
    葉宗龍僅見面過一次面，不是很熟，97年11月11日凌晨聽說
    葉宗龍要上台北，就與古治偉、林宜鋒約好要一起去修理葉
    宗龍等語（8512號偵卷一第85頁），是依楊陳鎧所述，其與
    葉宗龍並非熟識，焉可能無故於深夜知悉葉宗龍北上行蹤，
    即輕易共約持槍毆打葉宗龍，且楊陳鎧事後亦分得贓款5萬
    元（分贓情形詳如後述），共犯楊陳鎧所述顯不合常情，自
    難輕信。再對照卷附共犯蘇信聰所使用之0000000000號行動
    電話於97年11月10日晚間至翌日(11日)凌晨間之通聯紀錄，
    蘇信聰於97年11月10日晚間與被告、葉宗龍均通過電話確定
    作案以後，自22時13分15秒開始撥打楊陳鎧所持用之000000
    0000號行動電話聯絡（8512號偵卷二第124頁通聯紀錄）；
    另卷附葉宗龍所使用之0000000000號行動電話於97年11月10
    日晚間至翌日(11日)凌晨間之通聯紀錄，葉宗龍於97年11月
    10日21時48分42秒開始撥打被告古治偉所使用之「00000000
    00」號行動電話聯絡買賣毒品事宜（8512號偵卷二第171頁
    通聯紀錄）；而被告古治偉於97年11月10日21時50分15秒起
    至翌日(11日)凌晨間即以所使用0000000000號行動電話多次
    撥打楊陳鎧所使用0000000000號行動電話相互聯絡（8512號
    偵卷二第145-148頁通聯紀錄），均有相關通聯紀錄在卷可
    為佐證。衡情本案係由被告古治偉與共犯蘇信聰所策劃，楊
    陳鎧於犯案前與渠二人均有通話聯絡，事後亦與其他共犯林
    宜鋒、許國寬、蘇信聰等人同分得贓款5萬元，猶稱只是去
    打人，其他事情都不知道云云，顯係推諉卸責之詞，不足採
    信，亦不足為被告古治偉有利之認定。
  (二)被告古治偉所辯楊陳鎧、許國寬同行係要為修理葉宗龍一節
    ，並不可採，已如上述。至其又辯稱：伊未有下車毆打葉宗
    龍、蔡佳偉一節，對照上開證人葉宗龍、蔡佳偉二人所證，
    明顯不符，本院自難遽信。且證人蔡佳偉於偵查、原審98年
    度訴字第1315號案件、本案原審時均明確指稱：被告古治偉
    確有下車，其於偵查中證稱：葉宗龍下車，他也有被楊陳鎧
    、古治偉打（8512號偵卷一第170頁）．．．但葉宗龍發現
    東西不對，就和對方起爭執了，就被打了，對方就是古治偉
    ，因為他的身型我有印象，他是染金色頭髮也有刺青（1756
    號偵緝卷第41頁）。於本案原審99年10月5日審理作證時就
    被告古治偉有無與楊陳鎧等人共同毆打葉宗龍一節，雖因時
    間久遠而稱：「記不太清楚」，惟仍明確指證：「我只知道
    當我們被打時，有看到被告古治偉等語（原審卷第55頁正面
    ）。而被告於原審審理時亦承稱其雙手確有刺青（原審卷第
    55頁背面99年10月5日審判筆錄）。衡情，蔡佳偉當日僅係
    偶然駕車搭載葉宗龍北上，其與被告及共犯楊陳鎧等人全不
    相識，惟其於最初97年11月28日警詢時即指認葉宗龍下車後
    ，有一位雙手臂全是刺青之人搶葉宗龍錢又打人（8512號偵
    卷一第29頁）；於97年12月24日警詢復指認被告古治偉之照
    片稱該人即係雙手手臂刺青且毆打葉宗龍之男子（8512號偵
    卷一第34、35頁）【以上蔡佳偉於警詢中之陳述，本院不直
    接引為本案論罪證據，惟非不得供本院參酌以為證人證言憑
    信性之參考】，顯然蔡佳偉對於被告古治偉就是雙手手臂刺
    青之人，並無誤認。再被告古治偉若確未下車共同毆打葉宗
    龍，證人蔡佳偉當日只是駕車，與被告古治偉及共犯等人全
    無互動，若非下車遭毆打時確有看到被告古治偉亦下車打人
    ，其焉可能清楚看到被告古治偉雙手手臂上之刺青並於最初
    警詢中即加以指認？再依蔡佳偉於警詢中所述其頭部、耳後
    有受傷，被打到頭部腫脹疼痛，沒有至醫院驗傷等（8512號
    偵卷一第30頁），是蔡佳偉雖有被毆，惟其所受傷勢並非嚴
    重，於本案中亦無受有何財物損失，其與被告及共犯等人均
    全不認識，自不可能任意以雙手有刺青一情攀誣被告，證人
    蔡佳偉上開所證被告古治偉有下車共同毆打葉宗龍一節，應
    屬確實可信，證人葉宗龍及蔡佳偉所稱被告古治偉亦有下車
    共同毆人一節，均可憑信，被告猶辯稱在車上交易完成即駕
    車離去，毆人之事與伊無關云云，顯係狡辯脫罪之詞，不可
    採信。
四、被告雖另辯稱：本案係假的毒品交易，若要強盜葉宗龍財物
    ，不需要另以檸檬酸充為假毒品云云，及依葉宗龍所述，被
    告在車上確實有交付其假毒品之粉末一包。然查：
  (一)被告古治偉確有下車與共犯楊陳鎧、許國寬共同毆打葉宗龍
    、蔡佳偉，共犯楊陳鎧、許國寬二人並非僅為單純毆打葉宗
    龍而到場，已經本院說明認定如上，故被告辯稱在車上已以
    假毒品與葉宗龍完成交易，伊即駕車離去，沒有下車，毆人
    之事與伊無關云云，顯非事實。
  (二)被告古治偉於本院審理所辯：葉宗龍上車，他就把30萬元交
    給我，叫我數數看，我就把錢點完，我就把假的愷他命交給
    他，他當場說怎麼包這麼多層，我說沒關係，你有問題再打
    電話給我，我的口氣可能有不耐煩，他可能要拆開檢查，但
    是我們包了很多層，怕他發現是假的，他因此在車上有一點
    不高興，但是因為可能我們包的太厚了，他就不想拆了，我
    也有跟他講，現在拆要看有危險，要他回去有問題再找我，
    然後他就下車，我就走了云云（本院卷第28頁正面、背面）
    。惟依葉宗龍於原審98年度訴字第1315號案件審理時所證：
    我還在確認我拿到的是不是毒品當中，就莫名被打了。我是
    覺得是被搶，錢是我拿給對方的，但是還在爭執，我就被打
    了。．．．古治偉拿到錢後，就在算錢，我就在拆那個東西
    ，之後車子停下，我聽到槍聲，我有跟他說「把錢還給我」
    ，但我馬上就被拉下車。．．．被告交給我的是一塑膠袋，
    裡面也是用塑膠袋，外面是用膠布，被告交給我1包，拿給
    我之後，我就打開，裡面的東西不是毒品等語（98年度訴字
    第1315號卷二影卷第40頁背面、42頁背面、58頁）。依葉宗
    龍所證可知，二人雖一手交錢、一手交貨，惟被告尚在清點
    金錢，而葉宗龍一次購買高達30萬元之毒品，依常情當然會
    立即當場檢查確認，其亦馬上發現係假冒毒品之粉末，當下
    即向被告表示要還錢，且立即出手欲取回所有之現金，依葉
    宗龍所述情節以觀，此乃短暫瞬間之事，被告與葉宗龍間之
    「假毒品」交易當然尚未完成，被告辯稱交易已經完成一節
    ，自非可採。
  (三)又當時共犯林宜鋒駕車，其與被告及葉宗龍同在「8257-QM
    」號車內，林宜鋒於98年7月14日偵查中以被告身分向檢察
    官供稱：「（古治偉97年11月11日凌晨和他的朋友交易Ｋ他
    命的情形為何？交易是否沒有完成？）交易沒有完成，古治
    偉後來和我說他身上有帶檸檬磚，但我在我停車的地方，即
    古治偉朋友（葉宗龍）被打的地方，古治偉有將他帶的檸檬
    磚交給對方，但後來可能拉破，東西都灑在我的車上，因為
    古治偉的朋友被拉下車打，在車上也有拉扯，所以東西就破
    了，我還開去給汽車美容清理車上的粉沫」等語（1902號偵
    緝卷第19頁）。於原審法院98年度訴字第1315號案件審理時
    以證人身分證稱：古治偉有拿1包東西出來，給對方（葉宗
    龍）看，對方拆到一半拆破1包，灑在車上等語（98年度訴
    字第1315號卷二影卷第56頁正面）。可知，共犯林宜鋒於最
    初到案時即供稱被告與葉宗龍在車上並未完成交易，二人有
    在車上發生拉扯，白色粉末都灑在車上等語；於原審法院98
    年度訴字第1315號案件審理時仍證稱葉宗龍有拆開看等語。
    衡情，共犯林宜鋒係8257-QM號車輛之所有人，所稱白色粉
    末都灑在車上，還去做汽車美容加以清潔一節，當然可信，
    且依本案卷證所示，林宜鋒不僅否認自己犯罪，亦對被告古
    治偉犯案情節一再迴護，其於偵查及原審法院上開所述不利
    被告之陳述，自有相當憑信性，被告猶空言辯稱：葉宗龍沒
    有檢查毒品，東西拿了就下車，交易已經完成云云，顯非事
    實。
  (四)被告以假冒毒品之粉末與葉宗龍交易，雖二人已依一般交易
    常規「一手交錢、一手交貨」，惟毒品為假一事，當場即為
    葉宗龍所識破，且被告當時正在清點葉宗龍所交付之現金30
    萬元，故葉宗龍本能反應下即出手欲取回現金，二人因而發
    生爭執，依此等情節以觀，被告與葉宗龍之「假毒品」交易
    ，當然尚未完成，而二人正起爭執之際，駕車之共犯林宜鋒
    立即停車，跟隨在後之楊陳鎧、許國寬亦立即下車，而以開
    槍及毆打之強暴、脅迫手段，致葉宗龍不能抗拒而強取葉宗
    龍之金錢，所為自係刑法上之強盜罪。被告雖以若要強盜葉
    宗龍財物，直接就可下手，不用準備假的毒品交易云云。惟
    被告及共犯等人乃以該假毒品一包誘使葉宗龍與其進行交易
    ，再依葉宗龍所述之上開現場情況以觀，葉宗龍於一打開該
    包「假毒品」即馬上發現不對，林宜鋒亦停車，其後蔡佳偉
    及共犯楊陳鎧、許國寬之車輛亦立即停車，且楊陳鎧、許國
    寬事前即備妥槍枝2枝，楊陳鎧下車且立即開一槍威嚇，葉
    宗龍、蔡佳偉二人亦迅即被拖下車遭被告及楊陳鎧、許國寬
    等人毆打，葉宗龍所受傷勢且非輕，顯然被告及共犯蘇信聰
    、林宜鋒、楊陳鎧、許國寬等人對在現場如何作案等細節，
    事前均有策劃謀議。再參酌被告及共犯等人作案之手法，渠
    等事前即計劃若葉宗龍未加檢查即取走毒品，就不必動手，
    然若葉宗龍察覺係「假毒品」，則立即持槍動手強取；故縱
    然被告及共犯等人原有詐騙葉宗龍之故意，惟因葉宗龍在交
    易現場之際立時察覺係「假毒品」，且與被告起爭執，則被
    告及共犯等人原先之「詐騙」犯意立即升為「強盜」犯意，
    且依事前計劃，以上開強暴、脅迫手段而遂達強取葉宗龍所
    有30萬元現金之目的，該等「強盜」故意自係包括在被告及
    共犯等人最初之計劃內，自非渠等有在現場準備「假毒品」
    一包，即謂渠等之主觀犯意僅係要「騙」而非「強盜」。況
    依蔡佳偉於偵查及原審法院98年度訴字第1315號案件審理時
    所證，葉宗龍下車時手上還握有一把錢（8512號偵卷一第
    170頁、98年度訴字第1315號卷二影卷第47頁背面）；對照
    葉宗龍於偵查中所證：下車時手上還捏一把錢等語（8512號
    偵卷一第165頁），及於原審法院98年度訴字第1315號案件
    所證：我發現為「假毒品」時，被告正在數錢，我有向被告
    稱：「把錢還給我」等語（98年度訴字第1315號卷二影卷第
    42頁正面、背面）。可知，葉宗龍拿到該粉末時本即欲確認
    是否為毒品愷他命，其於發現毒品為假時，被告尚未將現金
    收置妥當，故葉宗龍本能上亦出手欲奪回其所有金錢，顯然
    葉宗龍自始即未誤信被告所交付之粉末一包為真毒品，其並
    未陷於錯誤，被告亦尚未完全將取得之價金完全置於自己實
    力支配之下，被告以此辯稱係犯詐欺罪云云，顯強詞奪理，
    不足憑採。另共犯蘇信聰亦曾供稱古治偉等人他們要強取葉
    宗龍現金，其於98年3月13日偵查中以證人身分證稱：我在
    葉宗龍與古治偉他們見面以前就知道葉宗龍會被搶，但是我
    也沒有通知葉宗龍，因為古治偉和楊陳鎧說他們要搶葉宗龍
    ，事發前我和古治偉和楊陳鎧都通過電話，所以我都知道等
    語（8512號偵卷一第184頁）；同日原審法院羈押訊問時再
    供稱：我是在被害人要去台北的路上才知道有人要搶他，是
    古治偉告訴我要搶葉宗龍，我知道葉宗龍上去會被搶，我沒
    有告訴他等語（98年度聲羈第159號影卷第7頁）；於本院審
    理時再證稱：「（提示8512號卷一第183頁筆錄98年3月13
    日開庭，你是否有跟檢察官說你早上就知道他們要搶葉宗龍
    ？）這些話全部都是我講的。」等語（本院卷第78頁正面、
    背面）。衡情，本案係因葉宗龍欲透過蘇信聰介紹毒品愷他
    命之賣主，且對照卷附被告古治偉所使用0000000000及
    0000000000號、蘇信聰所使用之0000000000號、楊陳鎧所使
    用0000000000號行動電話、林宜鋒所使用0000000000號行動
    電話，於97年11月10日晚間至翌日(11日)凌晨間之通聯紀錄
    ，葉宗龍於97年11月10日21時48分42秒開始撥打被告古治偉
    所使用之「0000000000」號行動電話聯絡買賣毒品事宜（
    8512號偵卷二第171頁通聯紀錄），其後自同日（10日）21
    時30分以後，蘇信聰即與被告古治偉及共犯楊陳鎧、林宜鋒
    等人持續通話至翌日凌晨6時許，及被告古治偉亦與共犯楊
    陳鎧、林宜鋒等人互相通話聯絡，顯然被告古治偉及共犯蘇
    信聰等人通話之目的即係在謀議、策劃本案，則共犯蘇信聰
    上開於偵查中所述被告古治偉及共犯楊陳鎧係要「搶」葉宗
    龍一節，當屬可信，益證被告古治偉及共犯楊陳鎧等人事前
    即係謀議要以強暴、脅迫手段強取葉宗龍財物。
  (五)又共犯蘇信聰於本院審理時雖到庭證稱：「（案發之後，葉
    宗龍跟你聯絡何事？）葉宗龍去家裡拿壹包東西去我家裡找
    我，說他被古治偉騙，說是拿壹包檸檬酸騙他錢，問我可以
    不可以聯絡古治偉處理。」等語（本院卷第77頁背面、78頁
    正面）。惟被告及共犯等人於本案所為係以強暴、脅迫方式
    強取葉宗龍之財物，已經本院論述於前，自不受葉宗龍事後
    向蘇信聰如何陳述而有影響。況對照葉宗龍於警詢、偵查及
    原審法院作證時歷次所述，葉宗龍均稱係被「搶」，其於原
    審法院98年度訴字第1315號案件審理作證時更明白證稱：「
    （你的錢是如何被搶的？）我是覺得是被搶，我跟我朋友說
    完這件事，我朋友也覺得是被搶的。錢是我拿給對方的，但
    是還在爭執，我就被打了。」（98年度訴字第1315號卷二第
    40頁背面）；證人蔡佳偉於原審法院98年度訴字第1315號案
    件審理作證時亦證稱葉宗龍有對其說他被搶了等語（98年度
    訴字第1315號卷二第45頁背面）。均與蘇信聰所證葉宗龍說
    自己是被騙了一情不符，蘇信聰上開所證亦難信實，且不足
    為被告有利之認定。又被告以假冒毒品之粉末在「8257-QM
    」車內與葉宗龍交易，雖依交易常規先「一手交錢、一手交
    貨」，惟被告尚在清點現金時，葉宗龍立刻發現係假毒品，
    即出手欲取回現金，二人在車內即起爭執等事實，已經證人
    葉宗龍於原審法院98年度訴字第1315號案件審理時作證時證
    述明確，已經說明認定如上。雖葉宗龍於警詢中先稱：只是
    要向被告買幾千元的愷他命，是被拉下車以後，被告將其身
    上之現金30萬元搶走，該30萬元係要買電腦器材的云云（
    8512號偵卷一第6、9頁）；於偵查中作證時，葉宗龍仍稱係
    買幾千元的愷他命，帶現金30萬元是要找朋友的舅舅談生意
    云云，且未提及在「8257-QM」車內有與被告進行上開假毒
    品交易之情節（8512號偵卷一第165頁），與其於上開原審
    所證內容未盡相符。惟葉宗龍於原審98年度訴字第1315號案
    件作證時復證稱：「（提示98年度偵字第8512號卷一第165
    頁倒數第7行並告以要旨，有何意見？）我當時是有這樣跟
    檢察官說如筆錄所記載的話，其實那時候狀況很亂，錢是我
    先拿給了古治偉，包包到底是如何被打掉的還是如何，我不
    能夠確定，我沒有辦法搞清楚狀況。」、「（為何警詢時說
    帶30萬元是要來談電腦的事情？）因為我當時以前沒買賣過
    Ｋ他命，所以我會害怕。不敢說我要買那麼多錢的Ｋ他命」
    等語（98年度訴字第1315號影卷二第40頁背面、41頁背面）
    。可知，葉宗龍於本案被強盜之現金30萬元係其欲向被告購
    買毒品所用，其一次購買如此量大之第三級毒品，不免有販
    入後轉賣之嫌，葉宗龍因而恐警方另行偵辦其販賣第三級毒
    品罪嫌，而於最初警詢、偵查時未據實以告全部過程，就其
    在車上與被告進行毒品交易之情節故加隱匿，先謊稱30萬元
    係下車後被搶云云，尚合於人之常情，及參酌證人林宜鋒所
    述之葉宗龍在車上確有打開「粉末」一包，被告與葉宗龍在
    車上有起爭執等情，本院認以葉宗龍在原審98年度訴字第
    1315號所證情節較為可信，故就葉宗龍於偵查及原審98年度
    訴字第1315號案件中所證關於上開相異部分，乃以葉宗龍於
    原審法院所證時為準，併說明之。
五、至共犯蘇信聰、楊陳鎧、許國寬、林宜鋒等人經原審法院判
    處本件強盜罪刑，上訴本院後，本院98年度上訴字第4300號
    改判楊陳鎧、許國寬、林宜鋒等三人共同犯妨害自由罪，各
    處有期徒刑1年7月，及改判蘇信聰共同犯詐欺取財罪，處有
    期徒刑9月，有該案卷之影卷及原審法院98年度訴字第1315
    、2582號、本院98年度上訴字第4300號等刑事判決可稽。惟
    查：
  (一)本院98年度上訴字第4300號判決認定被告與共犯楊陳鎧、許
    國寬、林宜鋒等人僅係要以檸檬酸冒充假毒品詐騙葉宗龍而
    已，與本院上開認定已有不符。且被告及共犯等人下車毆打
    葉宗龍、蔡佳偉二人時，雖有命該二人趴下，惟依卷證所示
    ，此毆人過程應僅短暫數分鐘而已，自與刑法第302條第1項
    私行拘禁或以非法方法剝奪人之行動自由之要件不合。且檢
    察官亦以該案被告蘇信聰、楊陳鎧、許國寬、林宜鋒等人所
    為應係犯刑法330條之強盜罪為由提起上訴，現由最高法院
    審理中，本院自不受該判決之拘束，合先說明。
  (二)再如前述，共犯楊陳鎧、許國寬二人到場與被告古治偉共同
    毆打葉宗龍、蔡佳偉二人，並非如被告所辯有所謂私人恩怨
    之事，被告古治偉於以電話聯絡與葉宗龍要進行「假毒品」
    交易以後，被告古治偉、共犯蘇信聰二人即與楊陳鎧以電話
    聯絡，楊陳鎧又攜可供兇器使用之玩具手槍一枝到場，見林
    宜鋒一停車，楊陳鎧、許國寬二人立即持槍下車，如此相互
    配合犯案，渠二人對於如何作案顯然事前有參與謀議計劃。
    而共犯林宜鋒於案發前亦與被告古治偉、共犯蘇信聰二人有
    密切之電話聯絡，共犯林宜鋒並提供所有「8257-QM」號車
    輛全程搭載被告古治偉作案，於葉宗龍在車內發現係「假毒
    品」時，立即停車，在後方楊陳鎧、許國寬之車輛亦立刻停
    車截去蔡佳偉去路，馬上下車，共同毆打葉宗龍、蔡佳偉二
    人，四人在現場互相配合，顯然事前對如何作案均有謀議，
    共犯楊陳鎧、許國寬、林宜鋒等三人與被告古治偉間，自均
    有犯意聯絡、行為分擔，共犯楊陳鎧、許國寬、林宜鋒等三
    人於卷內歷次所述關於渠等對被告古治偉現場所為均不知情
    云云，顯係為己脫罪卸責之詞，並不可採，亦均不足為被告
    有利之認定，自不待言。
  (三)又共犯蘇信聰雖未到場，惟本案係因葉宗龍透過蘇信聰向被
    告古治偉購買毒品而引起，被告雖辯稱：有告訴蘇信聰要用
    假毒品騙葉宗龍，蘇信聰稱不關其事，蘇信聰只有將伊電話
    告訴葉宗龍，是伊與葉宗龍聯絡云云。惟蘇信聰曾供稱案發
    前與被告及共犯楊陳鎧電話聯絡時即知道他們要「搶」葉宗
    龍現金，已如上述。是蘇信聰已坦認自己事前已知情。而對
    照卷附蘇信聰所使用之0000000000號、被告古治偉所使用之
    0000000000、0000000000號行動電話，於97年11月10日晚間
    至翌日(11日)凌晨間之通聯紀錄，蘇信聰於97年11月10日傍
    晚確實先分別與被告古治偉及被害人葉宗龍通過電話聯絡，
    而葉宗龍於97年11月10日21時48分42秒開始撥打被告古治偉
    所使用之「0000000000」號行動電話，其後自97年11月10日
    21時30分以後，蘇信聰即與被告古治偉及共犯楊陳鎧、林宜
    鋒等人持續通話至翌日凌晨6時許，且蘇信聰於葉宗龍在路
    途中亦持續與之通話，確認其行蹤及動向，再參以被告古治
    偉同時間亦與共犯楊陳鎧、林宜鋒等人互相通話聯絡，顯然
    蘇信聰之角色並非如其自己及被告古治偉所稱其只是把賣主
    被告古治偉之0000000000號電話號碼告訴買主葉宗龍而已；
    尤其蘇信聰自97年11月11日1時33分31秒開始與共犯林宜鋒
    通話，至同日清晨5時44分53秒止（此時間點與實際案發時
    間極為接近），二人不斷通話或發簡訊達10通之多（以上見
    8512號偵卷二第126、127頁通聯紀錄）。自蘇信聰有於97
    年11月10日晚間至翌日(11日)清晨5時多許本案發生時止，
    均持續與被害人葉宗龍及現場作案之被告古治偉、共犯楊陳
    鎧、林宜鋒等持續通話等情以觀，可證蘇信聰乃係礙於與葉
    宗龍同住於雲林地區且相當熟識，故不出面，惟其持續與共
    犯及被害人通話，掌握被害人行蹤動向及策劃本案，被告古
    治偉其猶辯稱蘇信聰只是將其電話提供予葉宗龍而已云云，
    及蘇信聰歷次所述假毒品買賣之事與其無關云云，自均非可
    信。
  (四)又被告古治偉於強盜葉宗龍所有現金30萬元得手以後，蘇信
    聰、楊陳鎧、許國寬、林宜鋒等人均各分得5萬元，迭據蘇
    信聰於最初到案時警詢中供述明確，於偵查中復以證人身分
    證稱：當天即坐高鐵北上，被告古治偉及楊陳鎧、許國寬、
    林宜鋒等人都在板橋市的某一個宮裡，楊陳鎧就要分5萬給
    我，我有說這樣不好，他們就先塞給我3萬元，我有收下，
    過二、三天，楊陳鎧、林宜鋒又到雲林找我，又給我2萬元
    ，我一共是收5萬元，他們每人分5萬元，在宮裡時他們就告
    我說他們已經拿到錢了等語（8512號偵卷一第184、185頁）
    。而對照卷附蘇信聰所使用之0000000000號於97年11月11日
    下午至晚間之通聯紀錄，蘇信聰於是日20時14分至20時17分
    間在高鐵桃園車站，且於20時17分17秒有與林宜鋒00000000
    00號通話；於20時26分許即到達板橋市縣○○道○段地區（
    即高鐵板橋站附近），至翌日（12日）8時49分許，均在板
    橋地區，其間於97年11月11日20時31分55秒、20時40分59秒
    與林宜鋒通話，同日20時38分48秒與被告古治偉通話；同日
    21時54分37秒、22時12分18秒復與楊陳鎧通話（8512號偵卷
    一第184、185頁），於97年11月12日11時16分許人即在嘉義
    地區。可知，蘇信聰於97年11月晚間至12日凌晨間確實有與
    被告古治偉及共犯楊陳鎧等人在板橋地區見面無誤；及楊陳
    鎧於偵查中亦以證人身分證稱：97年11月11日當天見面有給
    蘇信聰3萬元，後來再給2萬元，共5萬元等語（8512號偵卷
    一第189、255頁）。故蘇信聰上開所證有分得5萬元，其餘
    人也分得5萬元一節，自堪信實。雖蘇信聰其後又改稱該5萬
    元係楊陳鎧先前對伊之欠款，及楊陳鎧亦附和稱該5萬元不
    是贓款，是還先前欠款云云。惟被告古治偉及共犯本案蘇信
    聰、楊陳鎧、許國寬、林宜鋒等人確實均有參與本案，蘇信
    聰於案發當晚即自南部北上與渠等會合共同見面，蘇信聰、
    楊陳鎧、許國寬、林宜鋒等人復各自強盜被害人財物中各分
    得5萬元，則該5萬元顯係渠等參與本案之分贓款無疑，蘇信
    聰、楊陳鎧二人猶辯稱不是贓款、是借款云云，顯係狡辯之
    詞，不足採信。綜上所述，蘇信聰雖未在案發現場參與構成
    要件行為，惟其事前即與被告古治偉及共犯楊陳鎧、許國寬
    、林宜鋒等人，彼此之間，或直接，或間接，商議本案作案
    計劃，事後亦參與共同分贓，本院乃據此認定蘇信聰所犯非
    為刑法上之詐欺罪，而係本案加重強盜罪共犯，自為合理推
    認。
六、綜上，被告所辯均不足採。本案事證已臻明確，被告有本案
    犯行堪以認定，應依法論科。
七、論罪理由
    按結夥三人以上之犯罪，應以在場共同實施或在場參與分擔
    實施犯罪之人為限，此有最高法院76年台上字第7210號判例
    意旨可稽，本件被告前往案發現場強盜，為以自己犯罪之意
    思，在場共同實施犯罪，咸應計入結夥人數，此有最高法院
    72年度台上字第3201號刑事判決意旨可稽，則被告古治偉與
    楊陳鎧、許國寬、林宜鋒在場共同實施犯罪者，其合於論以
    結夥3人以上之加重條件灼然。次按刑法第321條第1項第3款
    所定兇器種類要無限制，被告所攜帶之槍械因未扣案，不能
    證明為具有殺傷力之管制槍械，惟以其等在現場擊發時，可
    發出與一般槍響近似之聲響，客觀上已足使人心生恐懼，可
    使人之安全受到威脅，雖未能證明上開槍械具有殺傷力，惟
    既足認可威脅人之安全，仍該當於刑法第321條第1項第3款
    之兇器（最高法院79年度臺上字第5253號判例要旨）。核被
    告所為，係犯刑法第330條第1項、第321條第1項第3款、第4
    款之結夥三人以上攜帶兇器之加重強盜罪。被告與蘇信聰、
    楊陳鎧、許國寬、林宜鋒等四人間，有犯意聯絡及行為分擔
    ，為共同正犯。
八、撤銷改判及科刑理由
    原審以被告犯罪事證明確，據以論罪科刑，固非無見，惟查
    ：被害人葉宗龍於「8257-QM」號車內有先交付現金30萬元
    予被告，並自被告處取得假毒品粉末一包，惟其馬上打開檢
    查即察覺毒品為假，並在車內與被告起爭執且出手欲取回自
    己之現金財物等事實，已經本院認定於前，原審未詳為比對
    卷證，誤認被害人葉宗龍被拖下車後係由被告及共犯楊陳鎧
    下手搶走該30萬元現金，尚有未合。(2)、扣案蘇信聰所有之
    門號0000000000號行動電話、楊陳鎧所有之門號0000000000
    號行動電話各1具，楊陳鎧所有之上開無殺傷力之氣體動力
    式玩具手槍1枝，均係共犯所有且供犯本罪所用之物，原審
    未依刑法規定宣告沒收，自亦失當。被告上訴否認犯罪雖無
    理由，惟原判決既有上開可議，自應由本院將原判決撤銷改
    判。爰審酌被告於95年間因違反槍砲彈藥刀械管制條例案件
    經法院判處有期徒刑1年10月，併科罰金10萬元，緩刑4年確
    定，有本院被告前案紀錄表一份可稽，竟不潔身自愛，於緩
    刑期間又犯本案（緩刑期間已經經過，未撤銷），年青力壯
    不思正當營生竟夥眾而犯本案強盜罪，所強盜之財物為現金
    30萬元，又為本案之主犯，情節較重，併其犯案之動機、目
    的、手段、所生之危害及犯後均矢口否認，毫無悔意，態度
    惡劣等一切情狀，量處如主文第二項所示之刑。扣案共犯蘇
    信聰所有之門號0000000000號行動電話、共犯楊陳鎧所有之
    門號0000000000號行動電話各1具，共犯楊陳鎧所有之上開
    無殺傷力之氣體動力式玩具手槍1枝，均係共犯所有且供犯
    本罪所用之物，已如前述，應依刑法第38條第1項第2款規定
    宣告沒收。至被告所有0000000000、0000000000號行動電話
    、共犯林宜鋒所有000000 0000號行動電話等物，並未扣案
    ，且案發迄今已近3年，依被告於偵查中所供上開手機已找
    不到（2186號偵緝卷第18頁），共犯林宜鋒於偵查中亦供稱
    已更改手機號碼（1902號偵緝卷第18頁）等，故尚難認定上
    開行動電話含SIM卡均存在，另共犯許國寬所持用之不明槍
    枝1枝，亦未扣案，且許國寬於偵查中否認槍枝為其所有（
    1756號偵緝卷第18頁），故上開被告及共犯林宜鋒所有之行
    動電話及共犯許國寬所持用以犯本案用之手槍，均不宣告沒
    收，併此敘明。
據上論斷，應依刑事訴訟法第369條第1項前段、第364條、第299
條第1項前段，刑法第28條、第330條第1項、第38條第1項第2款
，判決如主文。
本案經檢察官陳昱旗到庭執行職務。
中     華    民    國    100    年    4    月    14    日
                  刑事第四庭審判長法  官  陳筱珮
                                  法  官  邱滋杉
                                  法  官  孫惠琳
以上正本證明與原本無異。
如不服本判決，應於收受送達後十日內向本院提出上訴書狀，其
未敘述上訴之理由者並得於提起上訴後十日內向本院補提理由書
（均須按他造當事人之人數附繕本）。「切勿逕送上級法院」。
                                  書記官  潘文賢
中    華    民    國   100    年    4     月    15    日
附錄本案論罪科刑法條：
中華民國刑法第330條（加重強盜罪）
犯強盜罪而有第321條第1項各款情形之一者，處7年以上有期徒
刑。
前項之未遂犯罰之。
中華民國刑法第321條（加重竊盜罪）
犯竊盜罪而有下列情形之一者，處6月以上、5年以下有期徒刑，
得併科新臺幣10萬元以下罰金：
一、侵入住宅或有人居住之建築物、船艦或隱匿其內而犯之者。
二、毀越門扇、牆垣或其他安全設備而犯之者。
三、攜帶兇器而犯之者。
四、結夥三人以上而犯之者。
五、乘火災、水災或其他災害之際而犯之者。
六、在車站、埠頭、航空站或其他供水、陸、空公眾運輸之舟、
    車、航空機內而犯之者。
前項之未遂犯罰之。